【裁判字號】    95,台上,5467
【裁判日期】    951005
【裁判案由】    偽造文書
【裁判全文】
最高法院刑事判決            九十五年度台上字第五四六七號
上  訴  人  乙○○
            甲○○
上列上訴人等因丙○○自訴偽造文書案件，不服台灣高等法院台
中分院中華民國九十二年十二月三十日第二審判決（九十二年度
上訴字第二０六一號，自訴案號：台灣台中地方法院九十二年度
自字第一三九號），提起上訴，本院判決如下：
     主  文
上訴駁回。
     理  由
按刑事訴訟法第三百七十七條規定，上訴於第三審法院，非以判
決違背法令為理由，不得為之。是提起第三審上訴，應以原判決
違背法令為理由，係屬法定要件。如果上訴理由狀並未依據卷內
訴訟資料，具體指摘原判決不適用何種法則或如何適用不當，或
所指摘原判決違法情事，顯與法律規定得為第三審上訴理由之違
法情形，不相適合時，均應認其上訴為違背法律上之程式，予以
駁回。本件上訴人乙○○、甲○○上訴意旨略稱：（一）自訴人
丙○○身為同喜有限公司（下稱同喜公司）股東，於公司營運陷
於困境之際，竟揚言寧可公司倒閉亦不增資，且欲另成立新公司
，足見彼並無承受乙○○股權之可能，且同喜公司之解散亦不違
背彼之本意。是以，乙○○雖未徵得丙○○之同意，即自行簽蓋
彼之署押、印文，製作「同喜公司股東同意書」辦理股權轉讓、
公司解散，實質上並無致生損害於丙○○之虞，要難令上訴人等
負偽造文書之責。（二）甲○○於同意乙○○轉讓出資之股東同
意書簽名時，該同意書並無其他股東之簽章，甲○○對於乙○○
該部分簽蓋丙○○署押、印文之行為並不知情，原審逕為甲○○
知情之推論，亦有不當。（三）縱認上訴人等所為合於偽造文書
罪嫌，仍應審酌解散同喜公司及辦理轉讓出資，對丙○○皆無生
損害之虞，及考量上訴人等業已自白等情，對上訴人等從輕量刑
併宣告緩刑云云。
惟查證據之取捨、證據證明力之判斷，及事實有無之認定，為事
實審法院之職權，茍其取捨、判斷及認定，並不違反經驗法則及
論理法則，即不容任意指為違法而執為第三審適法之上訴理由。
本件原審經調查審理後，以第一審認定乙○○、甲○○分別為同
喜公司之股東、負責人，其二人共同基於概括之犯意聯絡，由乙
○○於民國九十一年七月十二日及同年月三十一日，在台中市西
屯區同喜公司，偽簽該公司股東丙○○之署名，並盜蓋丙○○留
存於公司之印章，連續偽造記載該公司全體股東同意原股東乙○
○出資由王美智承受，及該公司因業務不振，擬予解散，並選任
甲○○為清算人之股東同意書後，先後委託不知情之呂麗觀持向
經濟部中部辦公室辦理變更登記及解散登記，使該辦公室承辦公
務員將之登載於職務上所掌之同喜公司變更登記事項卡及公司案
卷，均足以生損害於丙○○之權益及主管機關對於公司管理之正
確性等犯行，係依據丙○○之指訴，上訴人等之供述，證人吳振
安、呂麗觀之證詞，及卷附同喜公司申請書，暨同喜公司案卷附
上開股東同意書、變更登記事項卡、經濟部九十一年八月九日准
予解散登記函等證據資料，為綜合之判斷，其認事用法均無不合
，量刑亦稱妥適，因而維持第一審依牽連犯從一重論處上訴人等
共同連續行使偽造私文書，足以生損害於公眾及他人罪刑之判決
，駁回上訴人等及自訴人在第二審之上訴。所為論斷，均有卷存
證據資料可資覆按，並無採證或認定事實違背經驗法則或論理法
則，或有理由不備、理由矛盾或其他違背法令之情形。再查：（
一）按刑法第二百十條之偽造私文書罪，其所謂足生損害於公眾
或他人，係以有生損害之危險為已足，並不以發生實際上損害為
必要，故如他人有可受法律保護之利益，因此遭受損害或有受損
害之虞，即難謂非足以生損害。次按有限公司之股東非得其他全
體股東過半數之同意，不得以其出資之全部或一部，轉讓於他人
；前項轉讓不同意之股東有優先受讓權，為公司法第一百十一條
第一、二項所明定。又按公司法第一百十三條準用同法第七十一
條第一項第三款之規定，全體股東之同意為有限公司解散之事由
之一。上訴人等既未經丙○○之同意，即偽造彼之簽章製作內容
不實之出資轉讓、公司解散之股東同意書，並持以申辦相關登記
，自有使丙○○之股東權益及主管機關對公司管理之正確性受損
害之虞。原審維持第一審論處上訴人等行使偽造私文書罪之判決
，適用法則並無違誤。（二）有關上訴人等係事前謀議後，推由
乙○○偽簽丙○○之署押、盜蓋彼之印章及辦理登記等情，已據
原判決敘明援引第一審判決認定之依據及得心證之理由（見原判
決附件即第一審判決第五頁第七至十七行），亦無理由不備之違
背法令。（三）刑之量定與緩刑之應否宣告，乃法律賦予法院自
由裁量之事項，倘於科刑時，已斟酌刑法第五十七條所列各款事
項，而未逾越法定刑度，即難謂違法。原判決於事實及理由欄二
已詳為說明第一審量處上訴人等各有期徒刑四月並諭知易科罰金
之折算標準，並無過輕或過重之情形，及何以不為上訴人等緩刑
宣告之理由，核與卷內資料相合，並無濫用量刑權限之違法。綜
上，上訴人等就行使偽造私文書部分上訴意旨均非依據卷內訴訟
資料指摘原判決有何具體違背法令之情形，徒憑己見，就原審採
證認事及量刑職權之適法行使，任意指摘，核與法律規定得為第
三審上訴理由之違法情形，不相適合，上訴人等該部分之上訴為
違背法律上之程式，均應予以駁回。至上訴人等使公務員登載不
實文書部分，核屬刑事訴訟法第三百七十六條第一款不得上訴於
第三審法院之案件，縱與上開行使偽造私文書部分於原審裁判時
之刑法規定，有方法、結果之牽連關係，為裁判上一罪，但行使
偽造私文書部分之上訴為不合法，本院應從程序上予以駁回，而
無從為實體上判決，對於使公務員登載不實文書部分，亦無從適
用審判不可分原則，為實體上審判，該部分之上訴應併予駁回。
據上論結，應依刑事訴訟法第三百九十五條前段，判決如主文。
中    華    民    國  九十五  年    十    月    五    日
                      最高法院刑事第九庭
                          審判長法官  陳  正  庸
                                法官  賴  忠  星
                                法官  王  居  財
                                法官  林  開  任
                                法官  林  立  華
      本件正本證明與原本無異
                                      書  記  官
中    華    民    國  九十五  年    十    月   十三   日
                                                   Ｍ


司法院資訊處製作；財團法人民間司法改革基金會備份。
